【裁判字號】    89,訴,1217
【裁判日期】    901011
【裁判案由】    拆屋還地等
【裁判全文】
臺灣彰化地方法院民事判決  八十九年度訴字第一二一七號
    原      告  永光華金屬工業股份有限公司
    法定代理人  庚○○
    訴訟代理人  辛○○
    被      告  戊○○
                己○○
                丁○○
    訴訟代理人  甲○○
    被      告  乙○○
    訴訟代理人  丙○○
右當事人間拆屋還地等事件，本院判決如左：
    主    文
被告戊○○應將坐落彰化縣和美鎮○○○段柑子井小段一九八之四地號如附圖所示編
號２部分，面積０．００六三公頃土地，及其上門牌彰化縣和美鎮○○里○○路三二
八巷六號之磚造房屋遷讓交還原告；並應給付原告新台幣肆拾貳萬捌仟肆佰捌拾伍元
，及自八十九年十二月八日起至清償日止按年息百分之五計算之利息，暨自八十九年
十一月一日起至交還上述房屋之日止，按月於每月最後之日給付原告新台幣貳仟貳佰
伍拾肆元，及自應給付之翌日起至清償日止按年息百分之五計算之利息。
被告己○○應將上述一九八之四地號如附圖所示編號１部分，面積０．００二二公頃
土地上磚造建物拆除，將該土地返還原告；並應給付原告新台幣肆萬玖仟壹佰零肆元
，及自八十九年十二月八日起至清償日止按年息百分之五計算之利息，暨自八十九年
十一月一日起至交還上述土地之日止，按月於每月最後之日給付原告新台幣伍佰貳拾
捌元，及自應給付之翌日起至清償日止按年息百分之五計算之利息。
被告丁○○應將上述一九八之四地號如附圖所示編號４部分，面積０．００六二公頃
土地上磚造石綿瓦平房拆除，將該土地返還原告；並應給付原告新台幣壹拾參萬捌仟
參佰捌拾肆元，及自八十九年十二月十三日起至清償日止按年息百分之五計算之利息
，暨自八十九年十一月一日起至交還上述土地之日止，按月於每月最後之日給付原告
新台幣壹仟肆佰捌拾捌元，及自應給付之翌日起至清償日止按年息百分之五計算之利
息。
被告乙○○、吳永成即吳火煉應將上述一九八之四地號如附圖所示編號５部分，面積
０．０００九公頃土地上磚造平房拆除，將該土地返還原告；並應給付原告新台幣貳
萬零捌拾捌元，及自八十九年十二月十三日起至清償日止按年息百分之五計算之利息
，暨自八十九年十一月一日起至交還上述土地之日止，按月於每月最後之日給付原告
新台幣貳佰壹拾陸元，及自應給付之翌日起至清償日止按年息百分之五計算之利息。
訴訟費用由被告戊○○負擔百分之四十、被告己○○負擔百分之十五、被告丁○○負
擔百分之四十、被告乙○○、吳永成即吳火煉負擔百分之五。
本判決於原告分別以新台幣壹拾萬零陸仟元、新台幣壹拾陸萬肆仟元、新台幣壹拾貳
萬壹仟元、新台幣壹萬捌仟元分別為被告戊○○、己○○、丁○○、乙○○與吳永成
即吳火煉供擔保後，各得假執行，但被告戊○○、己○○、丁○○、乙○○與吳永成
即吳火煉各以新台幣參拾壹萬伍仟捌佰元、新台幣肆萬玖仟壹佰零肆元、新台幣參拾
陸萬壹仟伍佰捌拾肆元、新台幣伍萬貳仟肆佰捌拾捌元為原告供擔保後，各免為假執
行。
    事    實
甲、原告方面：
一、聲明：除擔保金額外如主文所示。
二、陳述：
（一）坐落彰化縣和美鎮○○○段柑子井小段一九八之四地號（分割前為同段一九八
      地號）土地，及其上如附圖所示編號２部分，面積０．００六三公頃，門牌彰
      化縣和美鎮○○里○○路三二八巷六號之磚造房屋為原告於七十三年十二月二
      十八日取得所有權，詎遭被告戊○○無權佔用，迄今拒不遷讓，爰依所有權作
      用及侵權行為法律關係請求返還，又被告戊○○佔用上述房、地，屬不法侵害
      原告權利，造成原告不能使用收益之損害，應負損害賠償責任，又屬無法律上
      原因而不當得利，應返還該利益，至其相當於租金之損害及不當得利之計算方
      法，上述房屋之房屋稅籍證明書上所載現值為八萬九千元，系爭土地公告現值
      為每平方公尺三千六百元，申報地價參酌平均地權條例第十六條規定以百分之
      八十計算，為每平方公尺二千八百八十元，按土地法第九十七條第一項規定，
      房屋之租金以不超過土地及其建築物申報總額年息百分之十為限，此部份得請
      求之年租金為二萬七千零四十四元，月租金為二千二百五十四元，被告戊○○
      自七十三年十二月二十八日原告取得上述房地所有權之日起無權佔用該房地，
      計算至八十九年十月三十一日止，應給付原告之相當於租金之損害賠償及不當
      得利為四十二萬八千四百八十五元及自起訴狀繕本送達翌日起按年息百分之五
      計算之法定遲延利息，並應自八十九年十一月一日起至遷讓之日止，按月給付
      原告二千二百五十四元及自應給付之翌日起計算法定遲延利息。
（二）上述一九八之四地號土地為原告於八十二年一月十五日因共有物分割而取得單
      獨所有權，詎其上編號１部分，面積０．００二二公頃，遭被告己○○無權佔
      用，編號４部分，面積０．００六二公頃，遭被告丁○○無權佔用，編號５部
      分，面積０．０００九公頃，遭被告乙○○與吳永成即吳火煉無權佔用，迄今
      拒不遷讓，爰依所有權作用及侵權行為法律關係請求返還，又被告己○○、丁○○、乙○○與吳永成即吳火煉分別佔用上述房、地，屬不法侵害原告權利，
      造成原告不能使用收益之損害，應負損害賠償責任，又屬無法律上原因而不當
      得利，應返還該利益，至其相當於租金之損害及不當得利之計算方法，系爭土
      地公告現值為每平方公尺三千六百元，申報地價參酌平均地權條例第十六條規
      定以百分之八十計算，為每平方公尺二千八百八十元，按土地法第九十七條第
      一項規定，房屋之租金以不超過土地及其建築物申報總額年息百分之十為限，
      此部份得請求之月租金分別為被告己○○部分為五百二十八元、被告丁○○部
      份為一千四百八十八元、被告乙○○、吳永成即吳火煉部份為二百十六元，被
      告己○○、丁○○、乙○○、吳永成即吳火煉均自八十二年一月十五日原告取
      得系爭土地單獨所有權之日起無權佔用該土地，計算至八十九年十月三十一日
      止，應給付原告之相當於租金之損害賠償及不當得利分別為，被告己○○部分
      為四萬九千一百零四元、被告丁○○部份為十三萬八千三百八十四元、被告乙○○、吳永成即吳火煉部份為二萬零八十八元，及均自起訴狀繕本送達翌日起
      按年息百分之五計算之法定遲延利息，並應自八十九年十一月一日起至遷讓之
      日止，按月給付原告分別為被告己○○部分五百二十八元、被告丁○○部分一
      千四百八十八元、被告乙○○、吳永成即吳火煉部分二百十六元，及均自應給
      付之翌日起計算法定遲延利息，為此提起本訴。
乙、被告方面：被告均未於最後言詞辯論期日到場，被告戊○○、乙○○亦未提出書
    狀作何聲明或陳述，但據其餘被告以前到場之聲明陳述如左：
一、聲明：（一）原告之訴駁回。（二）訴訟費用由被告負擔。（三）願供擔保請准
    宣告免為假執行。
二、陳述：系爭土地上之建物為合法建物，嗣經判決分割，並非判決分割後始建屋佔
    用。
    理    由
一、本件被告均未於言詞辯論期日或最後言詞辯論期日到場，核無民事訴訟法第三百
    八十六條各款所列情形，爰依原告之聲請，由其一造辯論而為判決。
二、原告主張被告等分別無權占有其所有系爭不動產之事實，業據提出建築改良物所
    有權移轉契約書、免繳土地增值稅證明書、七十四年契稅繳納通知書、七十四年
    契稅監證費繳納通知書、土地所有權狀、土地登記謄本、房屋稅籍證明書、本院
    七十九年度訴字第四七三號分割共有物民事判決等件為證，被告戊○○、己○○
    、丁○○、乙○○、吳永成即吳火煉分別佔用系爭土地如附圖所示編號２、１、
    ４、５部分，面積分別為０．００六三公頃、０．００二二公頃、０．００六二
    公頃、０．０００九公頃等事實，復經本院囑託彰化縣和美地政事務所派員會同
    勘測明確，製有勘驗筆錄及土地複丈成果圖（即附圖）在卷可稽，被告戊○○、
    乙○○且未到場或提出書狀爭執，被告己○○、丁○○、吳永成即吳火煉雖抗辯
    稱其建物係在土地分割之前所建等語，但此並非占有原告因分割取得單獨所有之
    系爭土地之正當權源，上述被告所辯顯不足採，堪信原告之主張為真正。
三、從而，原告依所有權作用及侵權行為之法律關係請求被告等分別遷讓房地、拆屋
    還地、及給付各按其占之時間（計至八十九年十月三十一日）、面積計算之相當
    於租金之損害及不當得利，並自起訴狀繕本送達翌日（即被告戊○○、己○○部
    分自八十九年十二月八日、被告丁○○、乙○○、吳永成即吳火煉自八十九年十
    二月十三日）起之法定遲延利息、暨均自八十九年十一月一日起至返還日止，各
    給付相當於租金之損害及不當得利及其法定遲延利息，各如其訴之聲明所示，為
    有理由，應予准許。
四、兩造各陳明願供擔保，聲請宣告假執行或免為假執行，核無不合，爰各酌定相當
    擔保金額予以准許。
五、據上論結，原告之訴為有理由，依民事訴訟法第三百八十五條第一項前段、第七
    十八條、第八十五條第一項但書、第三百九十條第二項、第三百九十二條，判決
    如主文。
中      華      民      國      九十    年      十      月     十一     日
                              臺灣彰化地方法院民事第二庭
~B法      官  余仕明
右為正本係照原本作成。
如對本判決上訴須於判決送達後廿日內向本院提出上訴狀。
~B法院書記官  楊美芳
中      華      民      國      九十    年      十      月     十二     日


司法院資訊處製作；財團法人民間司法改革基金會備份。
